臺灣桃園地方法院民事裁定
111年度消債清字第48號
聲  請  人  
即  債務人  陳依莊  
代  理  人  黃秀忠律師
上列當事人因消費者債務清理事件聲請清算，本院裁定如下：
    主  文
債務人甲○○自民國一百一十一年六月三十日下午四時起開始清算
程序。
命司法事務官進行本件清算程序。
    理  由
一、按債務人不能清償債務或有不能清償之虞者，得依消費者債
    務清理條例所定更生或清算程序，清理其債務，消費者債務
    清理條例（下稱消債條例）第3條定有明文。又法院開始清
    算程序之裁定，應載明其年、月、日、時，並即時發生效力
    。法院開始更生或清算程序後，得命司法事務官進行更生或
    清算程序，必要時得選任律師、會計師或其他適當之自然人
    或法人1人為監督人或管理人，復為同條例第83條第1項、第
    16條第1項所明定。次按消債條例第3條規定，債務人不能清
    償債務或有不能清償之虞者，均得依本條例所定更生或清算
    程序，清理其債務，不採現行破產法僅以「不能清償」為聲
    請破產之要件，債務人如具「不能清償之虞」亦可聲請更生
    或清算，而不必等到陷於「不能清償」之狀態，使債務人得
    以儘早利用更生或清算程序清理債務，重建經濟生活，債權
    人之權益並可受較大之滿足。所謂「不能清償」，指債務人
    因欠缺清償能力，對已屆期之債務，全盤繼續處於不能清償
    之客觀經濟狀態者而言。又所謂「不能清償之虞」，係指依
    債務人之清償能力，就現在或即將到期之債務，有不能清償
    之蓋然性或可能性而言。易言之，債務人之狀態如置之不理
    ，客觀上得預見將成為不能清償之情形而言，此將來發生不
    能清償之事實，不必達到高度之確信。至於債務人之清償能
    力，則包括財產、信用及勞力（技術），並不以財產為限，
    必須三者總合加以判斷仍不足以清償債務，始謂欠缺清償能
    力而成為不能清償。債務人之清償能力係處於流動性狀態，
    聲請時與法院裁定時之清償能力未必一致，應以法院裁定時
    為判斷基準時（司法院民事廳消費者債務清理條例法律問題
    研審小組民國99年11月29日第二屆司法事務官消債問題研討
    第4號研審意見參照）。
二、聲請意旨略以：聲請人即債務人甲○○前積欠金融機構債務無
    法清償，於110年11月29日聲請消費者債務清理法院前置調
    解，後調解不成立，又聲請人主張其無擔保或無優先權之債
    務總額為新臺幣（下同）1,148萬1,000元，且未經法院裁定
    開始清算程序或宣告破產，爰聲請裁定准予清算等語。
三、經查：
  ㈠本條例所稱消費者，指5年內未從事營業活動或從事小規模營
    業活動之自然人；前項小規模營業指營業額平均每月20萬元
    以下者，消債條例第2條第1、2項定有明文。依聲請人勞工
    保險被保險人投保資料表及國稅局綜合所得稅各類所得資料
    清單（見本院110年度司消債調字第573號卷〈下稱調解卷〉第
    22、23、27至28頁），可知聲請人於聲請調解前，僅在民間
    公司任職，且其於調解前5年內並無從事小額營業活動，自
    得依消債條例聲請清算，合先敘明。
  ㈡聲請人以其有不能清償債務情事，向本院聲請債務清理前置
    調解，經本院以110年度司消債調字第573號調解事件受理在
    案，嗣經本院司法事務官於111年1月11日諭知調解不成立，
    聲請人並聲請清算部分，業經本院依職權調取上開調解案卷
    查明無訛。是本院自應綜合聲請人目前全部收支及財產狀況
    ，評估其是否已達不能維持符合人性尊嚴之最低生活條件，
    而有「不能清償債務或有不能清償之虞」之情形。
  ㈢本院司法事務官前於調解程序中，函詢全體債權人陳報債權
    ，債權人合迪股份有限公司陳報債權為1,426萬9,462元（見
    調解卷第41、42頁) 。
  ㈣依聲請人所提出財產及收入狀況說明書、全國財產稅總歸戶
    財產查詢清單（見調解卷第8、21頁），顯示聲請人名下並
    無財產。另其收入來源部分，聲請人稱其任職於寶興盛人力
    資源有限公司，每月薪資約2萬6,400元，並據提出108及109
    年度綜合所得稅各類所得資料清單、勞工保險被保險人投保
    資料表及薪轉帳戶存摺等件（見調解卷第22至28頁，本院卷
    第19至32頁）。依前述資料所載，聲請人自110年10月至111
    年3月之實際薪資所得分別為2萬2,984元、2萬3,132元、4萬
    4,418元、2萬7,346元、5萬520元、4萬7,963元，平均每月
    實領薪資為3萬6,061元【計算式：（2萬2,984元＋2萬3,132
    元＋4萬4,418元＋2萬7,346元＋5萬520元＋4萬7,963元）÷6個月
    ＝3萬6,061元，元以下四捨五入，以下均同】，有薪轉帳戶
    存摺在卷足參（見本院卷第30至32頁），是本院認應以3萬6
    ,061元列計其每月收入為適當。
  ㈤另按債務人必要生活費用，以最近一年衛生福利部或直轄市
    政府所公告當地區每人每月最低生活費1.2倍定之；受扶養
    者之必要生活費用，準用第一項規定計算基準數額，並依債
    務人依法應負擔扶養義務之比例認定之；前二項情形，債務
    人釋明更生期間無須負擔必要生活費用一部或全部者，於該
    範圍內，不受最低數額限制；債務人證明確有必要支出者，
    不受最高數額及應負擔比例之限制，消債條例第64條之2定
    有明文。聲請人主張其個人每月必要生活支出費用以衛生福
    利部或直轄市政府所公告之每人每月最低生活費之1.2倍計
    算，另有3名未成年子女扶養費共計2萬7,480元（見調解卷
    第10頁）。聲請人個人每月必要生活費用支出部分，經核符
    消債條例第64條之2第1項規定，是聲請人上開主張，應為可
    採。又未成年子女扶養費部分，本院衡以一般情形，未成年
    人日常生活較為單純，其支出應較成年人為低，且多依附父
    母生活，爰依上開111年度桃園市每人每月最低生活費1.2倍
    之7成為標準計算其每名扶養費為1萬2,836元（計算式：1萬
    8,337元×70％＝1萬2,836元）。又聲請人之3名未成年子女，
    長女賴宥溱每月領有育兒津貼4,500元（見本院卷第17、31
    、32頁），是聲請人之未成年子女即賴品嘉、賴品睿、賴宥
    溱之扶養費用應分別為1萬2,836元、1萬2,836元及8,336元
    （計算式：1萬2,836元－4,500元＝8,336元），由聲請人及其
    配偶平均分擔，其3名子女扶養費之數額為1萬7,004元（計
    算式：〈1萬2,836元＋1萬2,836元＋8,336元〉÷2＝1萬7,004元）
    ，是聲請人主張子女扶養費1萬7,004元部分，應屬可採，故
    認聲請人每月必要支出費用為3萬5,341元（計算式：1萬8,3
    37元＋1萬7,004元＝3萬5,341元）。
四、從而，經核聲請人目前每月可處分所得為3萬6,061元，扣除
    其必要支出3萬5,341元後，每月僅餘額720元（計算式：3萬
    6,061元－3萬5,341元＝720元）可供清償債務，則聲請人欲全
    數清償上開債務尚需約1651年（計算式：1,426萬9,462元÷7
    20元÷12≒1651）。聲請人現年34歲（77年次，見調解卷第13
    頁），距勞工強制退休年齡（65歲），尚有31年，是審酌聲
    請人目前之收支狀況，及積欠債務之利息或違約金仍在增加
    中等情況，堪認聲請人之收入及財產狀況，有藉助清算制度
    調整其與債權人間權利義務關係之必要，自應許聲請人得藉
    由清算程序清理債務。
五、綜上所述，聲請人係消費者，已達不能清償債務之程度，經
    消費者債務清理調解不成立，而查無消債條例第6條第3 項
    、第8條或第82條第2項所定應駁回清算聲請之事由，則其聲
    請，應屬有據，爰裁定准許，並依同條例第16條第1項規定
    ，命司法事務官進行清算程序如主文。
六、本院裁定終止或終結清算程序後，聲請人所負債務並非當然
    免除，仍應由本院斟酌消債條例第132條、第133條、第134
    條及第135條等，決定是否准予免責，如本院最終未准聲請
    人免責，聲請人就其所負債務仍應負清償之責，附此敘明　
中　　華　　民　　國　　111 　年　　6 　　月　　30　　日
              民事第二庭    法　官　李麗珍
正本係照原本作成。
本裁定不得抗告。
本裁定業於111年6月30日下午4時公告。
中　　華　　民　　國　　111 　年　　6 　　月　　30　　日
                            書記官  謝伊婕